臺灣高等法院臺中分院刑事判決　　　　96年度上易字第1290號
上　訴　人　臺灣臺中地方法院檢察署檢察官
上　訴　人
即　被　告　丙○○
上列上訴人因誣告案件，不服臺灣臺中地方法院96年度易字第
1232號中華民國96年4月13日第一審判決（起訴案號：臺灣臺中
地方法院檢察署95年度偵續字第300號），提起上訴，本院判決
如下：
      主  文
原判決撤銷。
丙○○未指定犯人，而向該管公務員誣告犯罪，處拘役肆拾日，
減為拘役貳拾日，如易科罰金，以銀元佰元即新臺幣玖佰元折
算壹日。
      事  實
一、丙○○於民國 (下同)94 年11月間，經由陳宏明向甲○○借
    款新台幣（以下同）307500元，又於同年12月15日向甲○○
    借款150000元，合計457500元。丙○○於同年12月26日還甲
    ○○現金150000元，另於94年12月27日以客票川石光電科技
    有限公司 (下稱川石公司)所簽發之面額162731元之支票清
    償欠款150000元，又於95年1月26日以昇陽、和祺等公司之
    客票償還甲○○6951元，餘款則未清償，丙○○於95年2月9
    日上午收到川石公司所簽發之付款人中國國際商業銀行員林
    分行、帳號:000000000 號（下稱上開國際商銀支票帳戶）
    、票號YLG0000000號、面額187149元、發票日95年2月8日、
    發票人川石公司之支票1紙後，即以電話通知甲○○欲清償
    所欠款項，甲○○收到丙○○上開通知後，即邀陳宏明同往
    收取支票，於95年2月9日中午1時許，抵丙○○位於臺中市
    北屯區○○街159號公司所在地，丙○○即將上開國際商銀
    支票1紙交予甲○○用以清償所欠款項，斯時，丙○○明知
    川石公司之上開支票1紙並未遺失，竟基於誣告之犯意，於9
    5年2月10日，至址設於彰化縣員林鎮○○路○段338號之中國
    國際商業銀行員林分行，填寫遺失票據申報書，以川石公司
    之上開支票業已遺失為由，請求彰化縣警察局協助偵辦侵占
    遺失物罪，未指定犯人，向該管公務員誣告犯罪。嗣因甲○
    ○將上述支票交由陳玉美經由合作金庫銀行南臺中分行提示
    付款遭退票，並由臺灣票據交換所臺中市分所函請臺中縣警
    察局霧峰分局偵辦。
二、案經甲○○訴由台中縣警察局霧峰分局報請臺灣臺中地方法
    院檢察署檢察官偵查起訴。
      理  由
一、上開犯罪事實，業據被告於原審及本院審理時自白，核與告
    訴人甲○○指訴及證人陳宏明於偵查中結證相符 (證人陳宏
    明偵查中之證述並無顯有不可信之情況，自得採酌)，復有
    掛失止付票據提示人資料查報表、退票理由單影本、票據正
    反面影本及遺失票據申報書各一份、兆豐國際商業銀行員林
    分行函之川石公司95年1月1日至同年3月31日之交易明細處
    分書各一份附卷可稽，足證被告之自白與事實相符，應可採
    信。本件事證明確，被告犯行堪予認定。
二、被告行為後，九十四年二月二日修正公布之刑法，業於九十
    五年七月一日施行，新刑法第二條第一項之規定，係規範行
    為後法律變更所生新舊法律比較適用之準據法，於新刑法施
    行後，應適用新刑法第二條第一項之規定，為「從舊從輕」
    之比較。另於比較時應就罪刑有關之共犯、未遂犯、想像競
    合犯、牽連犯、連續犯、結合犯，以及累犯加重、自首減輕
    暨其他法定加減原因（如身分加減）與加減比例等一切情形
    ，本於統一性及整體性原則，綜其全部罪刑之結果而為比較
    （最高法院九十五年五月二十三日刑事庭第八次會議決議參
    照）。經查：
  (一)刑法第三十三條第五款修正為：「主刑之種類如下：五、罰
    金：新臺幣一千元以上，以百元計算之」，依修正後之法律
    ，刑法第一百七十一條第一項所得科處之罰金刑最高額為新
    臺幣九千元、最低額為新臺幣一千元，與被告行為時即修正
    前刑法第三十三條第五款規定之罰金最低額銀元一元相較，
    以修正前之規定有利於被告。
  (二)被告行為時之刑法第四十一條第一項前段規定：「犯最重本
    刑為五年以下有期徒刑以下之刑之罪，而受六個月以下有期
    徒刑或拘役之宣告，因身體、教育、職業、家庭之關係或其
    他正當事由，執行顯有困難者，得以一元以上三元以下折算
    一日，易科罰金。」與九十五年七月一日修正公布施行之刑
    法第四十一條第一項前段規定：「犯最重本刑為五年以下有
    期徒以下之刑之罪，而受六個月以下有期徒刑或拘役之宣告
    者，得以新臺幣一千元、二千元或三千元折算一日，易科罰
    金。」比較，以九十五年七月一日修正公布施行前之規定，
    較有利於被告，依刑法第二條第一項規定，應適用修正前刑
    法第四十一條第一項前段，定其折算標準。
三、核被告所為，係犯刑法第一百七十一條第一項之未指定犯人
    誣告罪。被告於其所誣告之案件，裁判確定前自白，應依刑
    法第一百七十二條減輕其刑。原審予以論罪科刑固非無見，
    惟查原審未及適用九十六年罪犯減刑條例減刑尚有未洽，檢
    察官以原審量刑過輕及被告以原審量刑過重，請求宣告緩刑
    雖均無理由，然原審判決既有如上未當之處，應由本院將其
    撤銷改判，爰審酌被告明知上開支票並未遺失，竟未指定犯
    人向警察機關誣告他人犯罪，致開始刑事偵查程序，浪費司
    法資源，惟念其於原審法院審理中即坦承犯行等一切情狀，
    量處如主文第二項所示之刑，並依修正前刑法第四十一條第
    一項前段諭知易科罰金之折算標準暨依九十六罪犯減刑條例
    第二條第一項第三款減輕其刑。至被告於95年2月9日除收有
    上開支票外，尚收有2張支票，惟該部分與本件無涉，被告
    與告訴人縱令有爭執亦屬民事糾紛，不在本件論述之範圍；
    另被告已於原審及本院審理時自白上開犯行，符合減刑之條
    件，且本件票面金額不高，檢察官對被告具體求刑有期徒刑
    六月，顯屬過重，附此敘明。
四、據上論斷，依刑事訴訟法第三百六十九條第一項前段、第三
    百六十四條、第二百九十九條第一項前段、刑法第二條第一
    項、第一百七十一條第一項、第一百七十二條、修正前刑法
    第四十一條第一項前段、修正前罰金罰鍰提高標準條例第二
    條、刑法施行法第一條之一第一項、第二項、中華民國九十
    六年罪犯減刑條例第二條第一項第三款、第七條，判決如主
    文。
　　本案經檢察官乙○○到庭執行職務。
中　　華　　民　　國　　96　　年　　8 　　月　　30　　日
            刑事第九庭    審判長法　官　陳　筱　珮
                                法　官  余　仕　明
                                法　官  康　應　龍
上列正本證明與原本無異。
不得上訴。
                                書記官　阮　正　枝
中　　華　　民　　國　　96　　年　　8 　　月　　31　　日
